【裁判字號】    92,再,1
【裁判日期】    920430
【裁判案由】    地價稅
【裁判全文】
高雄高等行政法院裁定                             九十二年度再字第一號
    再 審 原 告    甲○○
                   乙○○
                   丙○○○
                   丁○○
                   戊○○
                   己○○
    兼  共   同
    訴 訟代理人    庚○○
    再 審 被 告    臺南市稅捐稽徵處
    代   表  人    辛○○○○.
右當事人間因地價稅事件，再審原告對本院中華民國九十年十一月十四日九十年度訴
字第一五五一號判決及最高行政法院中華民國九十一年十二月二十日九十一年度裁字
第一五一０號裁定，提起再審之訴。本院裁定如左：
    主  文
再審之訴駁回。
再審訴訟費用由再審原告負擔。
    理  由
一、按當事人對於行政法院之裁判，提起再審之訴，須有行政訴訟法第二百七十三條
    、第二百七十四條所定情形之一者，始得為之。又對於確定裁判提起再審之訴，
    依行政訴訟法第二百七十七條第一項第四款之規定，必須表明「再審理由及關於
    再審理由並遵守不變期間之證據」及「提起再審之訴，應表明再審理由及關於再
    審理由並遵守不變期間之證據，如未表明者，無庸命其補正。」最高行政法院（
    改制前行政法院）六十七年判字第七三八號判例足資參照。而所謂表明再審理由
    ，必須指明確定裁判有如何合於行政訴訟法第二百七十三條及第二百七十四條所
    定再審事由之具體情事始為相當，倘僅泛言有再審事由而無具體指明情事者，仍
    難謂已合法表明再審事由，提起再審之訴，即屬不合法，次按「再審之訴不合法
    者，行政法院應以裁定駁回之。」，亦為行政訴訟法第二百七十八條第一項所明
    定，是僅泛言有再審事由而無具體指明情事者，法院應以裁定駁回之，合先敘明
    。
二、本件再審原告因地價稅事件不服財政部中華民國九十年五月二十四日台財訴字第
    ０九０一三五二０一六號再訴願決定，前向本院提起行政訴訟，請求撤銷再訴願
    決定、訴願決定及原處分。經本院以九十年度訴字第一五五一號判決駁回原告之
    訴，再審原告不服該判決，提起上訴，經最高行政法院以九十一年度裁字第一五
    一０號裁定駁回上訴而確定。嗣再審原告不服前開本院九十年度訴字第一五五一
    號判決及最高行政法院九十一年度裁字第一五一０號裁定，具狀提起再審之訴，
    其起訴意旨略謂：土地稅減免規則第二十二條第一項第五款規定：「依第七條至
    第十七條規定申請減免地價稅或田賦者，公有土地應由管理機關，私有土地應由
    所有權人或典權人，造具清冊檢同有關證明文件向直轄市、縣（市）主管稽徵機
    關為之。但合於左列規定者，應由稽徵機關依通報資料逕行辦理或由用地機關函
    請稽徵機關辦理，免由土地所有權人或典權人申請。．．．五、私有無償提供公
    共巷道或廣場用地（應由工務、建設主管機關或各鄉鎮市（區）公所建設單位，
    列冊送稽徵機關辦理）。」及財政部七十一年四月六日台財稅第三二三０五號函
    釋謂：「．．．合於土地稅減免規則第二十二條第一項但書免徵地價稅或田賦之
    土地，既經明定免由土地所有權人申請，則有關機關未依限期通報或漏未通報，
    均難歸咎於土地所有權人，其經異議且查明屬實者，准予追溯自原因發生時起予
    以減免並退稅，．．．。」再審被告於八十五年對系爭土地實施農業清查時，系
    爭土地即係無償供公共作停車場使用，並經再審原告於八十七年十月三日提出申
    請免徵地價稅，由再審被告於八十七年十一月二十三日以南市稅安字第三九八一
    ０號函通知，准自八十七年起免徵地價稅，既已准八十七年起免徵地價稅，依前
    開財政部七十一年四月六日台財稅第三二三０五號函釋，亦應准免徵八十六年之
    地價稅；再者，依據都市計畫法第十七條規定：「第十五條第一項第九款所定之
    實施進度，應就其計畫地區範圍預計之發展趨勢及地方財力，訂定分區發展優先
    次序。第一期發展地區應於主要計畫發布實施後，最多二年完成細部計畫，並於
    細部計畫發布後，最多五年完成公共設施。．．．。未發布細部計畫地區，應限
    制其建築使用及變更地形。但主要計畫發布已逾二年以上，而能確定建築線或主
    要公共設施已照主要計畫興建完成者，得依有關建築法令之規定，由主管建築機
    關指定建築線，核發建築執照。」旨在對於主要計畫公布已逾二年以上，因細部
    計畫未公布，致受不得建築使用及變更地形限制之都市計畫土地，於可以指定建
    築線之情形下，使土地所有人得有依法申請指定建築線並核發建築執照之機會，
    以保障人民財產權；又依據都市計畫法台灣省施行細則第二條規定：「本法第十
    七條第二項但書所稱能確定建築線，係指該計畫區已依有關法令規定豎立樁誌，
    而能確定建築線者而言；所稱主要公共設施已照主要計畫興建完成，係指符合下
    列各款規定者：一、面前道路已照主要計畫之長度及寬度興建完成。但其興建長
    度已達六百公尺或已達一完整街廓者，不在此限。二、該都市計畫鄰里單元規劃
    之國民小學已開闢完成。但基地周邊八百公尺範圍內已有國小興闢完成者，不在
    此限。」經查系爭土地於七十二年十月六日公布主要計畫，編定為「住宅區」，
    而主要計畫規劃之郡安路及海佃國小，於民國八十年間陸續開闢興建完成，基地
    周圍已排列成完整街廓、三面臨路、排水溝、柏油路、自來水、電力電訊設施無
    缺，當合乎前開都市計畫法第十七條但書規定，應可指定建築線，並核發建築執
    照，然原審未審究系爭土地合於前開都市計畫法第十七條但書規定之情事，卻僅
    因台南市政府於八十六年二月十一日以南市工都字第０四六二０號函否准再審原
    告建築之申請及台南市工務局於八十五年六月五日南工局都字一九０七五號函核
    定系爭土地為「住宅區」，逕行認定再審原告不合都市計畫法第十七條第二項但
    書規定，實有違憲法第二十三條及中央法規標準法第五條第二款所定限制人民自
    由權利應以法律為依據之規定；又台南市政府工務單位以台南市政府七十二年八
    月二十九日南工都字第一０三一四號函「台南市已公布細部計畫草案地區，在草
    案尚未完成法定程序前申請建築要點」第二、三點規定，認系爭土地係為暫緩核
    准建築，然依前開要點內容觀之，其之所以暫緩核准建築，其實質理由係因其係
    被規劃為「公共設施預定地」，但原審對此亦未查明等語，而認原審裁判符合行
    政訴訟法第二百七十三條第一項第十三款、第十四款之「當事人發見未經斟酌之
    證物或得使用該證物者」、「原判決就足以影響於判決之重要證物漏未斟酌者」
    之情形，請求本院廢棄本院判決及最高行政法院裁定，並訴請撤銷再訴願決定、
    訴願決定及原處分云云。
三、然查，按所謂「當事人發現未經斟酌之重要證物者」，係指該證物在前訴訟程序
    時業已存在，而為當事人所不知或不能使用，現始發現或得使用者而言，並以如
    經斟酌可受較有利益之裁判者為限，迭經最高行政法院（改制前行政法院）六十
    二年判字第五七九號及六十一年判字第二九三號著有判例；而所謂「足以影響於
    判決之重要證物漏未審酌者」，係指足以影響判決基礎之重要證物，雖在原審訴
    訟程序中已提出，然未經確定判決加以斟酌者而言。又對於足以影響於判決之重
    要證據漏未斟酌，原屬判決理由不備之情形，得為第三審上訴之事由，已有救濟
    之途，而不得上訴於第三審法院之事件，因無法救濟，故有特別規定其得為再審
    之事由。適用通常訴訟程序之事件，高等行政法院所為判決均得上訴於最高行政
    法院，如當事人對於高等行政法院之判決，有就足以影響於判決之重要證據漏未
    斟酌之情形，不提起上訴救濟而提起再審之訴者，其再審之訴即為不合法。（學
    者陳計男著，行政訴訟法釋論第六九三頁至六九五頁）。經查，本件再審原告主
    張之再審理由，無非重申其在前訴訟程序中所主張者，實為原判決審酌後摒棄不
    採，並於理由內詳予論斷，自無所謂「發現未經斟酌之證物」及「漏未斟酌之重
    要證據」之可言。申言之，本件再審原告實僅述及原審裁判有適用法令之違誤之
    情形，並未具體表明發現有何未經斟酌之重要證物存在，亦未具體指明有何足以
    影響判決基礎之重要證物，而為原判決所漏未斟酌者，再審原告僅泛言原裁判有
    行政訴訟法第二百七十三條第一項第十三、十四款之再審事由，而無具體表明該
    再審理由之依據，揆諸首揭說明，其再審之訴為不合法。再者，本件係屬適用通
    常訴訟程序之事件，在對於足以影響於判決之重要證據漏未斟酌之情形，原得為
    第三審上訴之事由，已有救濟之途，徵之上述說明，亦不得以之為再審理由，提
    起再審之訴。綜上所述，本件再審之訴為不合法，應予駁回。
四、依行政訴訟法第二百七十八條第一項、第一百零四條，民事訴訟法第九十五條、
    第七十八條，裁定如主文。
中      華      民      國    九十二    年      四      月      三十    日
                              高雄高等行政法院第二庭
                                          審判長法官  蘇秋津
                                          法      官  林勇奮
                                          法      官  戴見草
右為正本係照原本作成。
如不服本裁定，應於裁定送達後十日內以書狀敘明理由，經本院向最高行政法院提出
抗告（須按對造人數附具繕本）；並應預繳送達用掛號郵票六份（每份三十四元）。
中      華      民      國    九十二    年      四      月      三十    日
                                          法院書記官  陳嬿如


司法院資訊處製作；財團法人民間司法改革基金會備份。
